【裁判字號】    88,易,3014
【裁判日期】    891027
【裁判案由】    恐嚇
【裁判全文】
臺灣高雄地方法院刑事判決                        八十八年度易字第三一四號
    公  訴  人  臺灣高雄地方法院檢察署檢察官
    被      告  甲○○
    被      告  乙○○
右列被告等因恐嚇案件，經檢察官提起公訴（八十八年度偵字第一二七一三號），本
院判決如左：
    主  文
甲○○、乙○○均無罪。
    理  由
一、公訴意旨略以：被告乙○○與丙○○間有債務糾紛，丙○○乃以詐欺罪訴由臺灣
    高雄地方法院檢察署檢察官偵辦，迨於民國八十八年五月十七日上午庭訊後，被
    告乙○○因欲向丙○○拿取收據未果，竟夥同被告甲○○，於同日中午十二時十
    分許，前往高雄市三民區○○○路與自強路口，欲再向丙○○索取收據被拒，被
    告二人竟向丙○○恫嚇稱：收據如不拿出來，就給你好看等語，致丙○○心生畏
  懼，足生損害於其生命之安全，因認被告等共同涉有刑法第三百零五條之恐嚇罪
    嫌。
二、按犯罪事實應依證據認定之，無證據不得推定其犯罪事實；不能證明被告犯罪者
    ，應諭知無罪之判決，刑事訴訟法第一百五十四條、第三百零一條第一項分別定
    有明文。次按認定不利於被告之事實，須依積極證據，苟積極證據不足為不利於
    被告事實之認定，即應為有利於被告之認定，更不必有何有利之證據。再事實之
    認定，應憑證據，如未能發現相當證據，或證據不足以證明，自不能以推測或擬
    制之方法，以為裁判之基礎。另告訴人之告訴，係以使被告受刑事訴追為目的，
    是其陳述是否與事實相符，仍應調查其他證據以資審認。又被害人之陳述如無瑕
    疪，且就其他方面調查又與事實相符，固足採為科刑之基礎，倘其陳述尚有瑕疪
    ，則在未究明前，遽採為論罪科刑之根據，即難認為適法（最高法院三十年上字
    第八一六號、四十年台上字第八六號、五十二年台上字第一三○○號、六十一年
    台上字第三○九九號分別著有判例可資參照）。故在告訴人指訴被告涉嫌犯罪之
    場合，如經調查別無其他證據足證其指訴確與事實相符，則本於「罪證有疑、利
    於被告」之證據法則，即不得遽以其片面之指訴，擷為認定被告犯罪之唯一事證
    ，合先敘明。
三、本件公訴人認被告等共同涉有前揭恐嚇犯行，無非係以告訴人丙○○之指訴及證
    人丁○○之證述為其論罪之主要依據。訊據被告甲○○、乙○○均矢口否認有何
    恐嚇之犯行，均辯稱：當天開完庭就一起開車離開直接回家，並未恐嚇告訴人云
    云。經查，告訴人丙○○固迭於偵查及本院調查時均陳稱被告二人向其恫嚇稱：
    收據如不拿出來，就給你好看等語，然告訴人於偵查中先陳稱：「當時被告二人
    與另三人共五人拿刀押著我脖子，叫我開立收據，否則要刺死我」等語（見偵查
    卷第三頁背面），後又陳稱：「五個人恐嚇我，其中三人是過路人，是被告二人
    恐嚇我，叫我收據拿出來，後來我不拿出收據，他從身上拿出一支鐵條」等語（
    見偵查卷第二十頁），復於本院調查時指稱：「被告甲○○拿鑿子在我肩膀，他
    們說要我把收據拿出來，否則讓我好看等語（見本院八十八年十一月四日訊問筆
    錄），而證人丁○○於偵查中雖證稱：伊從當舖下來，在樓下被告二人一起過來
    ，要求開收據，伊拒絕，告訴人說由其處理，被告甲○○有說收據不拿出來，就
    給你好看等語（見偵查卷第二十一頁），嗣本院調查時證述：那時伊準備下班，
    被告二人向伊要收據時，老闆說由其處理，然後伊就走開，被告二人只是單純要
    收據，沒有聽到恐嚇的話等語（見本院八十九年八月十五日訊問筆錄），是告訴
    人先後指訴之情節及證人先後之證詞已有齟齬，其二人指訴及證述之真實性非無
    令人置疑之處，是否可採為不利被告之認定非無疑義。又證人丁○○於本院調查
    時復證稱：老闆娘叫伊離開後，伊並未看到被告甲○○手拿什麼東西架在老闆娘
    的脖子等語屬實（見本院八十八年十一月四日訊問筆錄），足見告訴人於本院調
    查時所述顯與證人丁○○之證述等情不符，自不足作為補強告訴人指訴之補強證
    據。另被告二人雖辯稱：當天開完庭就一起開車離開直接回家云云，並聲請傳喚
    證人黃銘俊為證，然證人黃銘俊於本院調查時到庭所為之證詞與被告甲○○、乙○○之供稱，就被告乙○○離開之時間均有所出入，是尚不得作為被告二人未在
    場之有利證據，且證人丁○○、戊○○於本院調查時均到庭證稱確有看到被告二
    人在場向告訴人索取收據，顯見被告二人前開所辯，尚不足採信。綜上所述，被
    告二人前開所辯雖不足採信，然告訴人前開之指訴既有可議，且前開證人之證詞
    亦不足遽以認定被告等之恐嚇犯行，而本院復查無其他積極證據，足資審認被告
    等確有公訴人所指之恐嚇犯行，犯罪既不能證明，揆諸首開法條及判例意旨，及
    本諸「罪證有疑、利於被告」之證據法則，依法自應為被告等無罪之諭知。
據上論斷，應依刑事訴訟法第三百零一條第一項，判決如主文。
中      華      民      國    八十九    年      十      月    二十七    日
                                    臺灣高雄地方法院刑事第一庭
                                        法  官  陳玉聰
右正本證明與原本無異。
如不服本判決，應於判決送達後十日內，向本院提出上訴狀。
                                        書記官  鄭淑臻
中      華      民      國    八十九    年      十      月    二十七    日


司法院資訊處製作；財團法人民間司法改革基金會備份。
